臺灣高等法院高雄分院民事裁定          100年度抗字第215號
抗  告  人  蔡月哖
相  對  人  鄭吉珍
            鄭清益
上抗告人與相對人間損害賠償事件，抗告人對於臺灣高雄地方法
院民國100 年7 月1 日100 年度訴字第578 號裁定提起抗告，本
院裁定如下：
    主  文
抗告駁回。
抗告費用新台幣壹仟元由抗告人負擔。
    理  由
一、抗告意旨略以：依最高法院90年度台抗字第221 裁定意旨，
    所謂一事不再理原則，乃指同一事件已有確定之終局判決，
    而言，所謂同一事件，必同一當事人，就同一訴訟標的而為
    訴之同一聲明，若此三者有一不同，自不得謂為同一事件。
    本件原審法院雖以抗告人違反一事不再理原則而駁回抗告人
    之訴，但抗告人於前案係以陳民族、林靜怡、鄭清益及鄭吉
    珍為被告（下稱陳民族等四人），本件則僅以鄭清益及鄭吉
    珍為被告，當事人已有不同，且不同訴訟標的，因此無一事
    不再理原則之適用；又抗告人前曾以上情對陳民族等四人提
    起毀損刑事告訴，鄭清益曾向檢察事務官陳稱並非故意，而
    是因房屋老舊，其修理阻塞水管等導致抗告人屋頂漏水，並
    有當時勘驗相片可憑，請求調閱99年度偵字第5168號卷宗可
    證，原審不察，遽以裁定駁回抗告人之訴，即有未合，自應
    廢棄原裁定，另為適法裁判等語。
二、按除別有規定外，確定之終局判決，就經裁判之訴訟標的，
    有既判力，民事訴訟法第400 條第1 項定有明文，上開規定
    於共同訴訟固有適用。而訴訟法上所謂一事不再理之原則，
    乃指同一事件已有確定之終局判決者而言。其所謂同一事件
    ，必同一當事人就同一法律關係而為同一之請求，若此三者
    有一不同，即不得謂為同一事件，自不受確定判決之拘束。
    又所謂共同訴訟，乃指為訴訟當事人之兩造或一造為複數，
    而依同一訴訟程序所提起之訴訟，即所謂主觀訴之合併，除
    別有規定者外，本質上為得分別提起之訴訟，於此主觀訴之
    合併情形下認定是否為同一當事人，應視各當事人是否於終
    局判決後又就同一訴訟標的起訴或被訴為斷，果個別當事人
    於前後二訴相同，就該當事人而言即為同一當事人。
三、本件抗告人曾以同一事實對陳民族等四人，於原審提起99年
    度訴字第761 號損害賠償事件，並經判決確定等情，有該確
    定判決附卷可稽（原審卷第58、59頁），且為抗告人不爭執
    。茲再於原審對相對人提起本件訴訟，依上說明，就相對人
    應屬同一當事人，是抗告人主張須其本案所提被告為陳民族
    等四人方屬同一當事人已有誤會，而不可採。次查，抗告人
    前案係依侵權行為法律關係請求，除請求房屋整修費新台幣
    （下同）35萬元外，其餘主張及請求因滲水受損部分計45萬
    元，核其主張及請求受損細目亦與本件請求相同，復有各該
    判決、裁定附表可憑（至其於本案中另依民法第195 條及76
    7 條法律關係請求部分，業經原審以實體判決如另紙）。準
    此，抗告人所提本件訴訟，除經原審為實體判決部分外，就
    相對人部分，其當事人、訴訟標的及聲明均與前開確定判決
    相同，依上說明，自為確定判決效力所及而不得再行起訴。
四、按訴訟標的，為確定判決效力所及者，法院應以裁定駁回，
    為民事訴訟法第249 條第1 項7 款後段所明定。本件抗告人
    對相對人所提此部分訴訟，既為原審99年度訴字第761 號確
    定判決效力所及如上，起訴即非合法。從而，原審裁定駁回
    其訴，核無不合。抗告意旨指摘原裁定違誤，求予廢棄，為
    無理由，應予駁回。至抗告意旨所述上情業經檢察官起訴及
    為鄭清益於偵查中自認等情，除有上開確定判決言詞辯論終
    結後新發生之侵權行為事實而得再行起訴外，仍為確定判決
    既判力效力所及，併此敘明。
五、爰依民事訴訟法第495 條之1 、第449 條第1 項、第95條、
    第78條，裁定如主文。
中    華    民    國   100    年    9     月    22    日
                            民事第二庭
                                審判長法官  徐文祥
                                法      官  蘇姿月
                                法      官  黃國川
以上正本證明與原本無異。
本件不得再抗告。
中    華    民    國   100    年    9     月    22    日
                                書  記  官  賴梅琴